臺灣板橋地方法院刑事判決　　　　　　　100年度易字第660號
公　訴　人　臺灣板橋地方法院檢察署檢察官
被　　　告　馮瑞麟
上列被告因竊盜案件，經檢察官提起公訴（99年度偵字第29559
、30597 號），本院判決如下：
    主  文
馮瑞麟所犯如附表所示之竊盜罪，共玖罪，均累犯，各處罰金新
臺幣貳仟元，如易服勞役，均以新臺幣壹仟元折算壹日；又毀越
安全設備竊盜，累犯，處有期徒刑捌月；又毀越安全設備竊盜，
累犯，處有期徒刑柒月；又攜帶兇器毀壞門扇竊盜，累犯，處有
期徒刑柒月，所處罰金部分，應執行罰金新臺幣壹萬伍仟元，如
易服勞役，以新臺幣壹仟元折算壹日；所處有期徒刑部分，應執
行有期徒刑壹年陸月。
    事  實
一、馮瑞麟前因竊盜等案件，經臺灣臺北地方法院裁定應執行有
    期徒刑3 年10月確定，於民國97年7 月16日縮刑期滿執行完
    畢。詎猶不知悔改，竟基於為自己不法所有之意圖，而為下
    列行為：
  (一)於附表所示之時、地，徒手竊取附表所示之信件，得手後離
    去。嗣於99年11月3 日上午10時45分許，在臺北縣永和市（
    現已改制為新北市永和區，以下同）得和路251 號前，因形
    跡可疑，經警盤查，並在馮瑞麟隨身背包內，起出如附表所
    示之信件，始查悉上情。
  (二)於99年9 月8 日上午10時前之日間某不詳時間（並無證據證
    明係夜間侵入）（檢察官起訴書載為99年9 月8 日上午某時
    許），至邵啟榮位於臺北縣永和市○○路241 號7 、8 樓之
    住處，先以不詳器具（無證據證明為可供作兇器使用之器具
    ）破壞上址8 樓房間之鐵窗安全設備後，再踰越鐵窗侵入上
    開處所（無故侵入住宅部分未據告訴），竊取邵啟榮所有，
    鑽石戒指2 只（價值新臺幣（下同）15萬元）、金戒指1只
    （價值1 萬元）、美金1,000 元、洋酒3 瓶（價值6,000 元
    ），得手後離去。嗣因現場遺留發票2 紙，經警循線調閱監
    視錄影畫面得悉該發票為馮瑞麟購物之憑證，始查悉上情。
  (三)於99年9 月14日上午10時許（檢察官起訴書載為99年9 月14
    日某時許），至黃淑君位於臺北縣永和市○○路243 巷7弄4
    號5 樓之住處，先以現場拾得之磚塊破壞冷氣窗玻璃之安全
    設備後，再踰越冷氣窗侵入上開處所（無故侵入住宅部分未
    據告訴），竊取黃淑君所有存款簿9 本、提款卡6 只、姬龍
    雪牌男用手錶1 只（價值13,000元）、SONY牌數位相機2 台
    （價值12 , 000元）、威寶行動電話3 只（價值6,000 元）
    、拍手牌白色手提紙袋1 只，得手後從該處所大門離去。嗣
    經警調閱監視錄影畫面，始查悉上情。
  (四)於99年9 月30日上午9 時許，至王天威位於臺北縣永和市○
    ○路428 號30弄44號3 樓之住處，攜帶其所有在客觀上具有
    危險性足以對人之生、身體、安全構成威脅可供作兇器使用
    之一字型螺絲起子（長約15公分，未扣案）1 支，撬開毀壞
    屬大門之一部之門鎖後，推門侵入上開處所（無故侵入住宅
    部分未據告訴），竊取王天威所有護照及台胞證各1 只、
    160G隨身碟1 只（價值4,000 元）、21年份瓦士威士忌1瓶
    （價值6,000 元）、外幣（美金、人民幣及港幣等共約折合
    新台幣5,000 元），得手後，約於同日上午9 時50分許正欲
    從該址一樓門口離去之際，為王天威之鄰居吳秋南發覺有異
    ，乃報警處理，惟未當場緝獲，嗣經警調閱相關監視錄影畫
    面，始查悉上情。
二、案經黃美鈞、邵啟榮、黃淑君及王天威訴由臺北縣政府警察
    局（現改制為新北市政府警察局）永和分局移送臺灣板橋地
    方法院檢察署檢察官偵查起訴。
    理  由
壹、程序部分：
一、按被告以外之人於審判外之言詞或書面陳述，除法律有規定
    者外，不得作為證據，刑事訴訟法第159 條第1 項固定有明
    文；惟被告以外之人於審判外之陳述，雖不符刑事訴訟法第
    159 條之1 至第159 條之4 之規定，而經當事人於審判程序
    同意作為證據，法院審酌該言詞陳述作成時之情況，認為適
    當，亦得為證據；當事人、代理人或辯護人於法院調查證據
    時，知有第159 條第1 項不得為證據之情形，而未於言詞辯
    論終結前聲明異議者，視為有前項之同意；同法第159 條之
    5 第1 、2 項亦定有明文。經查本案下列所引用之其餘證據
    方法（包括人之供述以及相關業務文書），業經本院於審理
    期日踐行調查證據程序，而檢察官、被告在本院審判期日言
    詞辯論終結前均未爭議上開被告以外之人於審判外之陳述證
    據，本院審酌此部分證據之製作與取得並無非法或不當，此
    部分證據復與本案犯罪事實之認定具有關連性，認以之為證
    據亦屬適當，爰均依據刑事訴訟法第159 條之5 第1 、2 項
    之規定，採為本案認定犯罪事實之證據。
二、被告對於扣案之統一發票二紙之來源及據以取得超商內監視
    器翻拍畫面之真偽有所爭執，主張無證據能力云云，惟查該
    統一發票之取得係被害人邵啟榮於其住處發現失竊時在其住
    所內拾獲交予警察，非警察違背法定程序所取得之物，業據
    證人即當時查獲本案之員警徐裕庭到院證述詳，自無非違反
    法定程序所取得之物，當然有證據能力；又警依取得之發票
    循線翻攝超商內之監視錄影畫面，業經證人徐裕庭到院證述
    明白，並提出相關超商之外觀照片以補正該監視畫面取得地
    點之所在，且經本院當庭播放監視錄影畫面，被告對取自台
    北市○○路○ 段31號超商監視畫面中翻拍取得之照片中之人
    為被告本人並不爭執（見本院100 年4 月25日審判筆錄第5
    頁），且被告於審理時自行比對證人徐裕庭拍攝超商所在地
    點之外觀照亦認與實際所見相符（見本院100 年5 月23日審
    判筆錄第3 頁），而監視錄影畫面及其翻拍照片乃係以錄影
    、照相技術以機械式擷錄取得當時存在之影像未經人工修正
    、剪輯再以播放設備重新呈現還原當時情形，其真實性自可
    保，復如前述，證人徐裕庭所提之照片及卷附之翻攝之錄影
    畫面即未經人工修正、剪輯，並經本院為當庭播放為證據之
    調查，自有證據能力。至附卷鄰里內之監視錄影畫面所翻拍
    之照片，被告對該翻拍之照片之證據能力並不爭執，自得為
    證據。
貳、實體部分：
一、認定犯罪事實所憑之證據及理由：
  (一)犯罪事實一之(一)、(三)、(四)部分：上揭犯罪事實，迭據被告馮
    瑞麟於警詢、偵查及本院審理中坦承不諱，核與證人即告訴
    人黃美鈞、黃淑君、王天威及證人即被害人劉智祥、薛惠文
    、張允寧、黃林豪、吳建璋等人於警詢中證述之情節大致相
    符，並經告訴人黃美鈞於本院審理指訴明白，復有被告所竊
    得之信件10件（黃美鈞之信件已領回）、贓物認領保管單1
    紙、監視錄影翻拍照片8 幀、查獲之信件照片10幀及現場照
    片4 幀附卷可稽，足徵被告之自白確與事實相符。被告此部
    分犯行事證明確，被告犯行至堪認定，應依法論科。
  (二)犯罪事實一之(二)部分：被告矢口否認有上開竊盜犯行，並辯
    稱：伊住中和且不飲酒，不可能為了買兩罐啤酒騎車來回約
    一個小時去士林然後再回來，於被害人邵啟榮家中所留之發
    票二紙不是伊的，且伊平常出門只有攜帶螺絲起子，沒有帶
    其他東西，那個管子那麼粗，伊沒有那麼大的力氣，不可能
    破壞鐵窗云云，惟查：
    (1)上揭被害人邵啟榮之住處如何遭竊及於現場拾得竊嫌所遺
      留之統一發票2 紙等事實，業據證人即告訴人邵啟榮迭於
      警詢中證述明白，並有現場照片2 幀及被害人邵啟榮於其
      住處內拾獲之非被害人邵啟榮及其家人所有之消費憑證統
      一發票2 紙在卷可稽。又證人即查獲之員警徐裕庭如何依
      循被害人所提供之前開統一發票所示之消費時間、地點調
      取消費當時之監視錄影畫面並翻拍成錄影光碟及照片一節
      ，業據證人徐裕庭於本院審理中結證綦詳，是該錄影畫面
      與翻拍照片並無被告所指瑕疵之情，自無疑異。復觀諸該
      2 紙統一發票消費結帳之時、地雖有不同，惟據卷附翻拍
      照片（見偵字第30597 號卷第26頁）所示消費結帳之人衣
      著相同、身形體態相仿，該2 紙發票顯係同一人消費所得
      ，而該2 紙統一發票適巧同時遺失，復遭他人同時拾得之
      可能性微乎其微，再參以統一發票乃屬消費之憑證，本不
      具任何交換價值，顯有人撿拾後長時隨身攜行，況且該2
      紙統一發票所示之消費時間均為99年9 月7 日凌晨，時距
      被害人邵啟榮住處遭竊之可能時間僅一天有餘，在此短時
      間內當可排除遭不詳人士拾得後仍攜行遺留於失竊現場之
      情，職是之故，遺留於被害邵啟榮住處內之該2 紙統一發
      票所示之消費者，應係侵入被害人邵啟榮住處並著手行竊
      之人，殆無疑問。復參以，本院當庭提示前開翻拍照片，
      被告對該台北市○○路○ 段31號統一超商之監視錄影畫面
      翻拍之照片中前往消費結帳之人為被告本人並不爭執（見
      本院100 年4 月25日審判筆錄第5 頁），是被告即為該2
      紙統一發票之消費者，自足認被告確有侵入被害人邵啟榮
      之住處為行竊之犯行。
    (2)至被告於本院審理中雖辯以：11月3 日我去秀朗派出所，
      警察將我的背包拿過去，也許發票是夾在背包裡面，這張
      發票肯定不是我的，我沒有喝酒的習慣，為何要買啤酒、
      錄影畫面不是在至誠超商翻拍的，發票不是我的，因為我
      不喝酒云云，然依證人邵啟榮於99年9 月8 日報案時業已
      提出系爭統一發票2 紙，此有證人邵啟榮之警詢筆錄一份
      在卷足憑，是被告辯以該2 紙統一發票可能為警取自其背
      包內，自屬無稽；再者，證人徐裕庭審理時庭呈之統一超
      商至誠店之外觀照片所示該店騎樓處有紅磚色磁磚之柱子
      ，核與卷附證人徐裕庭翻拍自統一超商至誠店之監視器畫
      面所示由超商內往外拍攝得之店外背景相同，且被告於本
      院審理時亦自行比對證人徐裕庭庭呈之統一超商至誠店之
      外觀照片，亦表證人徐裕庭所提之超商外觀照片之拍攝地
      點確為統一超商至誠店及福國店無誤（見本院100 年5 月
      23日審判筆錄第3 頁），是被告另辯以證人徐裕庭係在統
      一超商之其他營業據點取得伊消費結帳之畫面，亦難採信
      。更何況證人徐裕庭於本院證稱伊係在被告被查獲帶回訊
      問室時才看到被告，伊調閱監視器畫面的時候，也不知道
      他的名字，也沒有看過他的人，我只是去超商調閱他的消
      費狀況而已，伊係在99年9 月7 日過兩天後才去的，我畫
      面上的攝影時間記載的是錄影帶的時間，不是實際去超商
      拍攝的時間，當時這兩張發票是被害人提供的，我們去現
      場查的時候，他在現場指給我們看等語（見本院審判筆錄
      第5 頁至第6 頁背面），而該超商監視畫面拍攝之日期確
      為99年9 月7 日，亦據本院當庭勘驗無訛，此有本院100
      年4 月25日審判筆錄在卷可參，是證人徐裕庭於調閱監視
      錄影畫面前即未曾與被告有所接觸，苟非被害人邵啟榮提
      供前揭統一發票，證人徐裕庭如何能於99年11月3 日被告
      到案前即預先掌握被告消費之所在，並進而取得被告消費
      結帳之畫面，是在在證明證人徐裕庭係依被害人於99年9
      月8 日報案時提供之遺留現場之統一發票始循線查得被告
      消費結帳之畫面，被告漫言指摘統一發票之取得有異及畫
      面不實，應係卸責之詞，不足採信。
    (3)綜此，被告此部分竊盜犯行，事證亦臻明確，應依法論科
      。
二、論罪科刑部分：
  (一)按刑法第321 條第1 項第2 款所謂「門扇」係指門戶、窗扇
    等阻隔出入之設備而言，又所謂毀越門扇，其「越」指逾越
    而言，如係從門走入或開鎖啟門入室，均不得謂為逾越門扇
    。又按刑法第321 條第1 項第2 款所稱之「其他安全設備」
    ，係指門扇、牆垣以外，依社會通常觀念足認為防盜之設備
    而言，如門鎖、窗戶、房間門或落地門、窗均屬之。經查，
    被告於犯罪事實一之(二)、(三)所載毀越之鐵窗、冷氣窗，均具
    有防閑之作用，屬安全設備無疑。再按毀壞「門鎖」行竊，
    如係附加於門上之鎖（掛鎖），其鎖固屬安全設備；如係鑲
    在鐵門上之鎖（如司畢靈鎖），即構成門之一部，加以毀壞
    ，則應認係毀壞門扇，此有最高法院73 年 度臺上字第3398
    號、74年度臺上字第243 號、77年度臺上字第1130號、85年
    度臺上字第5433號判決足供參照。再按毀越門扇而入室行竊
    ，其越入行為即屬侵入住宅，已結合於所犯加重竊盜之罪質
    中，無更行構成侵入住宅罪之理（最高法院27年上字第1887
    號判例意旨參照）；末按刑法第321 條第1 項第3 款之攜帶
    兇器竊盜罪，係以行為人攜帶兇器為其加重條件，此所謂兇
    器，其種類並無限制，凡客觀上足對人之生命、身體、安全
    構成威脅，具有危險性之兇器均屬之，且祗須行竊時攜帶此
    種具有危險性之兇器為已足，並不以攜帶之初有行兇之意圖
    為必要（最高法院79年度臺上字第5253號判例參照）。查被
    告於事實一之(四)行竊時所攜帶之一字型螺絲起子1 支，雖未
    扣案，惟被告自承長度約15公分，且其既足以用以破壞大門
    之門鎖，足認其材質應甚為堅硬，持之揮擊自足以對人之生
    命、身體、安全造成威脅，為客觀上足以傷害人生命、身體
    、安全之器械，顯為具有危險性之兇器無訛。
  (二)又被告行為後，刑法第321 條業於100 年1 月26日經總統以
    華總一義字第10000015561 號令修正公布，並自100 年1 月
    28日施行。修正前該條（即舊法）法定刑為「6 月以上5 年
    以下有期徒刑」，修正後該條（即新法）法定刑則為「6 月
    以上5 年以下有期徒刑，得併科新臺幣10萬元以下罰金」，
    經依刑法第2 條第1 項所定「從舊從輕」原則比較新舊法律
    規定結果，新法並未有利於被告，爰依刑法第2 條第1 項前
    段規定，適用修正前刑法第321 條規定予以論罪科刑。
  (三)核被告事實一之(一)所為，均係犯刑法第320 條第1 項之竊盜
    罪；事實一之(二)、(三)所為，均係犯修正前刑法第32 1條第1
    項第2 款之毀越安全設備竊盜罪；又事實一之(四)部分被告持
    一字型螺絲起子破壞上開處所大門門鎖後，始入內行竊，應
    符合該款所稱之毀壞「門扇」，核係犯修正前刑法第321 條
    第1 項第2 、3 款之攜帶兇器毀壞門扇竊盜罪。公訴人雖認
    被告僅以被告以不詳之械器破撬開大門門鎖係犯刑法第321
    條第1 項第2 款之加重竊盜罪，並未論及攜帶兇器之部分情
    節，然被告於本院審理時以自承係持長約15公分之一字型螺
    絲起子毀壞大門門鎖後，始入內行竊（見本院100 年5 月23
    日審判筆錄），則被告所為，亦應另構成攜帶兇器竊盜罪甚
    明，惟此僅係加重條件之擴張，而無變更起訴法條之問題，
    併此敘明。又附表編號8 所示被告竊取被害人吳建璋、張允
    寧之信件，係以一竊盜行為所為，核屬同種想像競合，應依
    刑法第55條之規定，從一重之竊盜罪處斷。被告先後9 次竊
    盜犯行及3 次加重竊盜犯行，犯意各別，行為分殊，應予分
    論併罰。又被告有事實欄所列前揭犯罪前科紀錄，有臺灣高
    等法院被告前案紀錄表可稽，其受有期徒刑之執行完畢，5
    年以內故意再犯本件有期徒刑以上之罪，均依刑法第47條第
    1 項規定構成累犯，並均應加重其刑。爰審酌被告不思以正
    當方法賺取財物，竟貪圖私慾，任意竊取他人財物，所為非
    是，兼衡其素行、智識程度、犯罪動機、目的、對被害人所
    生財產損害程度及犯後坦承犯行之態度等一切情狀，分別量
    處如主文所示之刑，及就罰金部分定其易服勞役之折算標準
    ，並就所處罰金部分、有期徒刑部分，分別定其應執行之刑
    ，及就應執行罰金部分諭知其易服勞役之折算標準，以資儆
    懲。至被告為上開犯行所用之一字型螺絲起子1 支，並未扣
    案，被告並自承已丟棄（見本院100 年5 月23日審判筆錄第
    3 頁），復查無其他積極證據足認現仍存在而無滅失，且非
    屬違禁物或本院應義務沒收之物，為免造成執行困難，爰不
    予宣告沒收。另扣案之手套、螺絲起子被告否認係供本件犯
    罪所用，與本件犯罪無關，爰不為沒收之諭知，併此說明。
據上論斷，應依刑事訴訟法第299 條第1 項前段，刑法第2 條第
1 項前段、修正前刑法第321 條第1 項第2 款、第3 款、刑法第
320 條第1 項、第55條、第47條第1 項、第51條第5 款、第7 款
、第42條第3 項前段，刑法施行法第1 條之1 第1 項、第2 項前
段，判決如主文。
本案經檢察官程秀蘭到庭執行職務。
中    華    民    國   100    年    5     月    31    日
                    刑事第一庭  法  官  李釱任
上列正本證明與原本無異。
如不服本判決，應於判決送達後10日內敘明上訴理由，向本院提
出上訴狀 (應附繕本) ，上訴於臺灣高等法院。其未敘述上訴理
由者，應於上訴期間屆滿後20日內向本院補提理由書「切勿逕送
上級法院」。
                                書記官  張惠芳
中    華    民    國   100    年    6     月    1     日
附錄本案論罪科刑法條全文：
中華民國刑法第320條（普通竊盜罪、竊佔罪）
意圖為自己或第三人不法之所有，而竊取他人之動產者，為竊盜
罪，處5 年以下有期徒刑、拘役或5 百元以下罰金。
意圖為自己或第三人不法之利益，而竊佔他人之不動產者，依前
項之規定處斷。
前二項之未遂犯罰之。
附表：
    ┌───┬────────┬─────────────┬────┐
    │編號  │犯  罪  時  間  │犯 罪 地 點 及 行 竊 方 式│被害人  │
    ├───┼────────┼─────────────┼────┤
    │1     │民國99年7月中旬 │臺北縣板橋市（現改制為新北│黃美鈞  │
    │      │某日            │市板橋區，下同）雙十路3段 │        │
    │      │                │70巷14號2 樓樓下大門口，利│        │
    │      │                │用派發廣告宣傳單之際徒手竊│        │
    │      │                │取信箱內被害人之信封1 封。│        │
    ├───┼────────┼─────────────┼────┤
    │2     │99年9月中旬某日 │臺北縣中和市（現改制為新北│賴昆侯（│
    │      │                │市中和區○○○路35巷9弄18 │起訴書附│
    │      │                │之1 號門口，利用派發廣告宣│表誤載為│
    │      │                │傳單之際徒手竊取信箱內被害│賴坤侯）│
    │      │                │人之信封1 封。            │        │
    ├───┼────────┼─────────────┼────┤
    │3     │99年5月中旬某日 │臺北縣中和市○○街89巷9弄1│彭家卉  │
    │      │                │號4 樓樓下大門口，利用派發│        │
    │      │                │廣告宣傳單之際徒手竊取信箱│        │
    │      │                │內之被害人之信封1封。     │        │
    ├───┼────────┼─────────────┼────┤
    │4     │99年6月下旬某日 │臺北縣中和市○○街44巷7之3│游光志  │
    │      │                │號樓下大門口，利用派發廣告│        │
    │      │                │宣傳單之際徒手竊取信箱內被│        │
    │      │                │害人之信封1 封。          │        │
    ├───┼────────┼─────────────┼────┤
    │5     │99年7月下旬某日 │臺北縣中和市○○路217巷52 │劉智祥  │
    │      │                │號4樓樓下大門口，利用派發 │        │
    │      │                │廣告宣傳單之際徒手竊取信箱│        │
    │      │                │內被害人之郵封領取通知1 件│        │
    │      │                │。                        │        │
    ├───┼────────┼─────────────┼────┤
    │6     │99年5月初某日   │臺北縣板橋市○○街60之1號 │吉村營造│
    │      │                │樓下大門口，利用派發廣告宣│股份有限│
    │      │                │傳單之際徒手竊取信箱內被害│公司    │
    │      │                │人之信封1 封。            │        │
    ├───┼────────┼─────────────┼────┤
    │7     │99年4月底某日   │臺北縣中和市○○路127號2樓│薛惠文  │
    │      │                │70巷14號2 樓，利用派發廣告│        │
    │      │                │宣傳單之際徒手竊取信箱內之│        │
    │      │                │被害人信封1封。           │        │
    ├───┼────────┼─────────────┼────┤
    │8     │99年9月中旬某日 │臺北縣永和市（現改制為新北│吳建璋、│
    │      │                │市永和區○○○街160巷4之1 │張允寧  │
    │      │                │號5樓樓下大門口，利用派發 │        │
    │      │                │廣告宣傳單之際，同時徒手竊│        │
    │      │                │取信箱內被害人之信封各1 封│        │
    │      │                │。                        │        │
    ├───┼────────┼─────────────┼────┤
    │9     │99年7月底某日   │臺北縣板橋市○○路379巷1弄│黃林豪  │
    │      │                │1號5樓樓下大門口，利用派發│        │
    │      │                │廣告宣傳單之際徒手竊取信箱│        │
    │      │                │內被害人之信封1 封。      │        │
    └───┴────────┴─────────────┴────┘